臺灣臺北地方法院民事裁定
111年度破字第24號
聲  請  人  莊起翔  
上列聲請人聲請相對人樂天餐飲股份有限公司破產宣告事件，本
院裁定如下：
    主  文
聲請駁回。
聲請程序費用新臺幣伍佰元由聲請人負擔。
    理  由
一、本聲請意旨略以：相對人經營DOZO餐廳，因近年經濟不景氣
    ，又適逢疫情肆虐，致每日生意驟減趨近於零，因而虧損致
    無法維持，餐廳僅能歇業，相對人業經核准解散登記，相對
    人現由聲請人進行清算中，因相對人之資產負債表顯示相對
    人資產總額尚有新臺幣（下同）1萬8,063元，然債務總額高
    達1,113萬4,664元，相對人之財產顯不足清償債務，為此爰
    依公司法第89條之規定聲請宣告相對人破產云云。　　
二、按公司財產不足清償其債務時，清算人應即聲請宣告破產。
    公司法第89條定有明文。前開規定依同法第334條之規定，
    於股份有限公司之清算準用之。又破產，對債務人不能清償
    債務者宣告之；破產，除另有規定外，得因債權人或債務人
    之聲請宣告之；破產宣告時屬於破產人之一切財產，及將來
    行使之財產請求權。破產宣告後，破產終結前，破產人所取
    得之財產，為破產財團；財團費用及財團債務，應先於破產
    債權，隨時由破產財團清償之；在破產宣告前，對於債務人
    之財產有質權、抵押權或留置權者，就其財產有別除權。有
    別除權之債權人，不依破產程序而行使其權利，破產法第57
    條、第58條第1項、第82條第1項、第97條及第108條分別定
    有明文。另破產程序乃為債務人在經濟發生困難，而無法以
    清償能力對全部債權人清償時，強制將全部財產依一定程序
    為變價及公平分配，使全部債權人滿足其債權為目的之一般
    執行程序。是以，聲請宣告破產事件需破產人財產扣除有別
    除權之債權及財團費用後，尚有餘額可供債權人分配，方有
    宣告破產之實益。法院就破產之聲請，應依職權為必要之調
    查，倘債務人確係毫無財產可構成破產財團，或債務人之財
    產不敷清償破產財團之費用及財團之債務，無從依破產程序
    清理其債務時，得以無宣告破產之實益，裁定駁回聲請（司
    法院25年院字第1505號解釋、最高法院86年度台抗字第479
    號裁定意旨參照）。另債務人之資產已不足清償稅捐等優先
    債權，他債權人更無受償之可能，倘予宣告破產，反而須優
    先支付破產財團之管理、分配所生之費用及破產管理人之報
    酬等財團費用，將使破產財團之財產更形減少，優先債權人
    即稅捐機關之債權減少分配或無從分配，其他債權人更無在
    破產程序受分配之可能，顯與破產制度之本旨不合，尚難認
    有宣告破產之實益（最高法院98年度第4次民事庭會議決議㈠
    參照）。
三、經查：
　㈠相對人經股東會決議解散，並選任聲請人為清算人，嗣經臺
    北市政府於110年9月11日核准為解散登記，聲請人並已向本
    院呈報清算人，經本院於110年12月2日准予備查等情，有臺
    北市政府府產業商字第11053345900號函、本院北院忠民康1
    10年度司司字第548號函（見本院卷第66、65頁）在卷可稽
    ，核屬相符，堪信為真實。
　㈡聲請人主張相對人現有資產1萬8,063元、負債1,113萬4,664
    元亦據提出相對人清算後資產負債表、債權人明細表、財產
    目錄、存款明細、銀行存摺內頁影本、債權人明細表、放款
    本金利息自動扣帳通知書、存摺內頁、臺北市○○區○○○○○000
    ○○○○○00號調解書（下稱系爭調解書）、本院111年度北簡移
    調字第33號調解筆錄等資料為證（見本院卷第15至19、69至
    83、89、131至157頁），核屬相符。
　㈢惟相對人債權人明細表編號第24所載積欠勞動部之318萬3,84
    9元部分，依系爭調解書之記載係勞動部勞工保險局（下簡
    稱勞保局）墊付相對人積欠勞工之資遣費及工資；按雇主有
    歇業、清算或宣告破產之情事時，勞工之下列債權受償順序
    與第一順位抵押權、質權或留置權所擔保之債權相同，按其
    債權比例受清償；未獲清償部分，有最優先受清償之權：
    本於勞動契約所積欠之工資未滿六個月部分。雇主未依本
    法給付之退休金。雇主未依本法或勞工退休金條例給付之
    資遣費；勞保局依本法第二十八條規定墊償勞工工資、退休
    金或資遣費後，在墊償金額範圍內，承受勞工對雇主之債權
    ，並得向雇主、清算人或破產管理人請求於一定期間內償還
    墊款；逾期償還者，自逾期之日起，依基金所存金融機構當
    期一年定期存款利率計收利息，勞動基準法第28條第1項、
    積欠工資墊償基金提繳及墊償管理辦法第14條第1項分別定
    有明文。又依積欠工資墊償基金提繳及墊償管理辦法第14條
    修正理由「勞動基準法第二十八條條文修正後，提升勞工工
    資、退休金或資遣費受償順序。又勞工保險局先以墊償基金
    墊償工資、退休金或資遣費之債權後，取得對雇主之代位求
    償權（即民法所稱之承受債權），其債權範圍、內容及受償
    順序與原來私法上之債權相同，皆應適用本法第二十八條第
    一項之規定」之記載，相對人積欠勞保局之前開債務之受償
    順序與第一順位抵押權、質權或留置權所擔保之債權相同，
    是勞保局之前開債權性質上應屬優先受償之債權，則相對人
    之優先債權額為318萬3,849元，而其資產僅有1萬8,063元，
    其資產明顯不足清償所欠應優先清償之債權，其他一般普通
    債權人復無分配受償之可能，倘予宣告破產，勢須優先支付
    財團費用，而使破產財團之財產更為減少，徒使優先債權人
    即勞保局之債權減少分配。況其他普通債權人本無受分配之
    可能，無異徒增破產程序及費用之浪費，而無法達成破產制
    度使多數債權人公平受償之目的，與破產制度之本旨不合，
    聲請宣告破產即無實益。從而，聲請人聲請對相對人為破產
    宣告，尚難准許，應予駁回。
四、依破產法第63條、第5條、民事訴訟法第95條、第78條、第8
    7條第1項，裁定如主文。
中　　華　　民　　國　　111 　年　　10　　月　　26　　日
                   民事第七庭    法　官　  陳彥君
以上正本係照原本作成。
如不服本裁定應於送達後10日內向本院提出抗告狀，並繳納抗告
費新臺幣1,000元。
中　　華　　民　　國　　111 　年　　10　　月　　26　　日
                    　　　　　   書記官　  吳昭誼